臺灣高等法院臺中分院刑事判決　　　　　　　　　　九十四年度上易字第二五號
　　上　訴　人　臺灣台中地方法院檢察署檢察官
　　被　　　告　甲○○
右上訴人因被告侵占案件，不服臺灣臺中地方法院九十三年度易緝字第五二三號中華
民國九十三年十二月二十二日第一審判決（起訴案號：臺灣臺中地方法院檢察署九十
二年度偵緝字第六七六號），提起上訴，本院判決如左：
    主      文
原判決撤銷。
甲○○意圖為自己不法之所有，侵占自己持有他人之物，累犯，處有期徒刑參月。如
易科罰金，以參佰元折算壹日。
    事      實
一、甲○○曾因違反麻醉藥品管理條例案件，經台灣高雄地方法院以八十六年度易字
    第一六四０號刑事判決判處有期徒刑四月，於同年六月十七日確定。甲○○另因
    軍法逃亡罪經軍事法庭判處有期徒刑確定，上開二罪經台灣高雄地方法院於八十
    七年四月二十八日以八十七年度聲字第六二五號裁定定應執行刑有期徒刑一年四
    月，於八十八年五月二日行完畢。甲○○於九十一年三月間得知余玉盛於八十九
    年間簽發金額新臺幣（下同）九萬一千元、九萬二千元，發票日分別為八十九年
    二月一日、八十九年四月一日，到期日分別係八十九年三月一日、八十九年四月
    二十七日、票號為0000000號、0000000號之本票（下簡稱系爭本
    票）二紙向乙○○調現，屆期未清償借款情事，即同意接受乙○○之委託代為催
    討上開債務，同年四、五月間某日，乙○○約甲○○在臺中市○○路附近之土地
    公廟前見面，並將系爭本票二紙交予甲○○收執，詎甲○○向余玉盛催討債款後
    ，卻意圖為自己不法之所有，侵占該款項，拒不交付予乙○○，嗣因乙○○與余
    玉盛聯絡，始得知上情。
二、案經被害人乙○○訴請台灣台中地方法院檢察署檢察官偵查起訴。
    理      由
一、被告甲○○否認有上開侵占犯行，並辯稱伊不認識告訴人乙○○，證人陳憲童的
    證詞不實在云云。
二、惟查，本案有以下之證據：１、目擊證人陳憲童於原審法院結證稱：見過被告，
    是在台中市○○路土地公廟看過一次，與告訴人一起看到。該日伊去找告訴人，
    告訴人與被告有約，故告訴人帶伊一起去博館路等語；並證稱：「我有看到本票
    兩張，但沒有看到內容，金額也忘了，我看到告訴人拿兩張本票下車，由被告與
    告訴人兩人談。」「（當時告訴人是否當場直接把兩張本票交給被告？）是」。
    ２、告訴人乙○○提出出票人即發票人甲○○，票號０二一四四五號、票額新台
    幣（以下同）一萬元之本票一紙，並指稱：於委託被告討債時，有先付一萬元給
    被告作為費用，被告簽發此張本票作為收據等語。３、本院受命法官於準備程序
    中，即提示此張本票予被告辨認，被告否認是其簽發，檢察官主張採取被告筆跡
    、指紋送鑑定。被告因此改稱此張本票是其所簽發。審理中被告則辯稱未簽發此
    張本票云云。經審判長命採取被告指紋及被告平日筆跡送內政部警政署刑事警察
    局鑑定，鑑定後，認上開本票上甲○○之簽名與被告甲○○於偵查中、原審審理
    中所為簽名筆跡相符，此有該局九十四年四月二十八日刑鑑字第九四００四一三
    八六號鑑定書可憑。４、余玉盛所簽發，發票日分別為八十九年二月一日、八十
    九年四月一日，到期日分別為八十九年三月一日、八十九年四月二十七日、票號
    為0000000號、0000000號，面額分別為九萬一千元、九萬二千元
    之本票影本附卷可憑。
三、綜合上開各證據，已足使一般人確認被告受告訴人之委託，代告訴人向案外人余
    玉盛討取十八萬三千元的債務，被告並因告訴人先支付討債費用一萬元，簽發面
    額一萬元的本票作為收據。後來被告持告訴人所交付的本票二紙代向余玉盛討債
    ，催討得手後，未將所收取的款項交付告訴人，而予侵占入己之事實。如被告未
    代告訴人向余玉盛收取款項，並簽發上開一萬元之本票予告訴人收執作為討債費
    用之收據，則被告必可以交待簽發上開一萬元本票之原因，不必忽而否認，忽而
    承認該本票係其所簽發。是本件事證應已明確，被告右揭犯行，可以認定。至告
    訴人之指訴、證人陳憲童之證詞，雖前後稍有差異，但人對於過去事物之記憶，
    本非完全絕對清晰明確。因此對於同一件事情之陳述，每因陳述時間不同，而會
    有差異。是告訴人之指訴、證人陳憲童之證詞，有前後不一致之情形，本屬常情
    ，不得作為被告有利之證據，併此敘明。
四、被告意圖為自己不法之所有，將代告訴人收取之款項侵占入己，核犯刑法第三百
    三十五條第一項之侵占罪。被告曾因違反麻醉藥品管理條例案件，經台灣高雄地
    方法院以八十六年度易字第一六四０號刑事判決判處有期徒刑四月，於同年六月
    十七日確定。甲○○另因軍法逃亡罪經軍事法庭判處有期徒刑確定，上開二罪經
    台灣高雄地方法院於八十七年四月二十八日以八十七年度聲字第六二五號裁定定
    應執行刑有期徒刑一年四月，於八十八年五月二日行完畢，此有台灣高等法院被
    告全國前案紀錄表可憑。五年以內再犯本件之罪為累犯，應依法加重其刑。
五、原審法院以尚無證據證明告訴人確實認識被告；亦無證據證明余玉盛已返償還本
    票所載金額，認被告犯罪不能證明，為被告無罪之諭知，認事嫌有未洽。檢察官
    上訴指摘原審法院判決不當，其上訴為有理由，應由本院將原審判決撤銷，並自
    為裁判。爰審酌被告犯罪之動機、目的、手段，犯罪時所受之刺激及其品性、生
    活狀況、智識程度、犯罪所生之損害，及犯罪後態度等一情狀，於依累犯規定加
    重其刑後之刑度範圍內，量處有期徒刑三月。刑法第四十一條已修正為犯最重本
    刑為五年以下有期徒刑以下之刑之罪，而受六個月以下有期徒刑或拘役之宣告，
    因身體、教育、職業、家庭之關係或其他正當事，執行顯有困難者，得易科罰金
    。並規定於第四十一條第一項前段，於九十年一月十日經總統公布施行。本件犯
    罪在公布施行前，依刑法第二條第一項前段之規定，應適用修正後之裁判時之法
    律即修正後刑法第四十一條第一項前段諭知易科罰金之折算標準。
據上論結，應依刑事訴訟法第三百六十九條第一項前段、第三百六十四條、第二百九
十九條第一項前段，刑法第二條第一項前段、第三百三十五條第一項、第四十七條，
修正後刑法第四十一條第一項前段、罰金罰鍰提高標準條例第一條前段、第二條，判
決如主文。
本案經檢察官丙○○到庭執行職務。
中      華      民      國      九十四  年      六      月      一      日
                                臺灣高等法院臺中分院刑事第九庭
                                      審判長法  官  陳  筱  珮
                                            法　官　康　應　龍
                                            法　官　趙　春　碧
右正本證明與原本無異。
不得上訴。
                                            書記官  胡  美  娟
中      華      民      國      九十四  年      六      月      三      日
                                                                        Ａ
